臺灣桃園地方法院刑事判決
111年度金訴字第199號
公  訴  人  臺灣桃園地方檢察署檢察官 
被      告  吳翊君（原名吳達君）女  (民國00年0月0日生)



上列被告因詐欺等案件，經檢察官提起公訴（110年度偵字第336
90號、第38340號）暨移送併辦(110年度偵字第5753號)，被告於
本院準備程序就被訴事實為有罪之陳述，經本院告知簡式審判程
序之旨，並聽取當事人之意見後，本院合議庭裁定改由受命法官
獨任進行簡式審判程序，判決如下：
    主  文
吳翊君犯三人以上共同詐欺取財罪，共參罪，各處有期徒刑陸月
。應執行有期徒刑壹年。
未扣案之犯罪所得新臺幣柒仟玖佰元沒收，於全部或一部不能沒
收或不宜執行沒收時，追徵其價額。
    事實及理由
一、犯罪事實：
    吳翊君可預見將自己金融帳戶資料提供給他人使用，可能與
    他人遂行詐欺取財之犯行，用以處理詐騙之犯罪所得，並掩
    飾犯罪所得之去向而逃避司法單位之追緝，竟仍意圖為第三
    人不法所有，基於縱使提供自身帳戶供不詳人士匯款進而提
    領或交付與他人，恐係將他人遭詐欺款項交付詐欺集團，進
    而掩飾犯罪所得去向，亦不違背其本意之詐欺取財與洗錢不
    確定故意之犯意聯絡，於民國110年7月8日某時，在不詳地
    點，將其所有之中國信託商業銀行帳號000-000000000000號
    帳戶(下稱中信帳戶)及玉山商業銀行帳號000-000000000000
    0號帳戶(下稱玉山帳戶)，提供給真實姓名年籍不詳而暱稱
    各設為「林佳慧」、「@傑」、「外匯」之詐欺集團成員使
    用，且在該集團成員陸續向附表所示之被害人為如附表所示
    之詐欺取財犯行得逞後，依該集團成員指示，陸續就上開被
    害人所匯入上開帳戶之贓款，依該集團成員指令，將贓款交
    付與該集團成員「外匯」或轉匯至其他帳戶，藉以掩飾犯罪
    所得之去向。
二、證據名稱：
    ㈠被告吳翊君於本院111年7月4日準備程序、同年8月3日簡式
      審判程序之自白。
    ㈡告訴人陳招聰、洪羽臻、鄭淑濟於警詢之陳述。
    ㈢提領資料表、提領畫面截圖、中信帳戶存摺封面及內頁影
      本、網路銀行交易明細、中國信託商業銀行股份有限公司
      函文暨所附中信帳戶之開戶資料及交易明細、玉山帳戶存
      摺封面及內頁影本、網路銀行交易明細、玉山商業銀行股
      份有限公司函文暨所附玉山帳戶之開戶資料及交易明細、
      匯款截圖、對話截圖、街景照片、各該通訊軟體LINE對話
      紀錄(含被告與「林佳慧」之對話紀錄、「林佳慧」之工
      作證及公司商業登記資料)、監視器畫面指認照、刑案現
      場照片、GOOGLE街景圖及叫車紀錄、內政部警政署反詐騙
      諮詢專線紀錄表、金門縣警察局金城分局金城派出所受理
      詐騙帳戶通報警示簡便格式表、陳報單、受理各類案件紀
      錄表及受(處)理案件證明單、國泰世華商業銀行存款憑證
      、國泰世華銀行自動櫃員機交易明細、新北市政府警察局
      中和分局錦和派出所受理詐騙帳戶通報警示簡便格式表及
      受理各類案件紀錄表、新光銀行國內匯款申請書、臺中市
      政府警察局第五分局四平派出所受理詐騙帳戶通報警示簡
      便格式表、受理各類案件紀錄表、受(處)理案件證明單及
      陳報單、郵政跨行匯款申請書、各該銀行自動櫃員機交易
      明細表、網路轉帳明細、對中信帳戶及玉山帳戶警示之金
      融機構聯防機制通報單。
    ㈣依被告與「林佳慧」之對話紀錄，被告係上網找兼職工作
      ，「林佳慧」即告以係從事幣託交易所服務，需要收集帳
      戶，供交易產生時匯入，目的是節稅，被告要做的是於入
      金時提領，並可取得佣金，被告說「我前面被騙過」、「
      我很怕」，「林佳慧」則傳送工作證、公司登記資料給被
      告看，還稱不需要被告寄卡片，然後「@傑」與被告加入
      對話紀錄，直接幫被告排單，當被告問「那臨櫃會問我甚
      麼？」，「@傑」回稱你就說家裡裝修、還款或買車需要
      需要用到，被告仍表達很怕是不合法、帳戶被凍結的憂慮
      ，但之後仍配合從事(本院審金訴字卷第57至103頁)。被
      告嗣因上開帳戶遭凍結，於110年7月15日到派出所報案稱
      自己遭騙，有其該日警詢筆錄附卷可考。綜合觀之，其於
      上開對話紀錄已數次表明涉及不法之疑慮，仍決意配合，
      事後又因帳戶凍結而醒悟報警，可認其於行為時僅具備上
      開不確定故意，而無直接故意。
    ㈤附表所示之實際匯入金額等情形，係依公訴檢察官補充理
      由書、各該告訴人所述情節、中信帳戶及玉山帳戶內實際
      款項匯入與領出或轉匯情形為認定。又告訴人洪羽臻雖有
      於110年7月8日13：02嘗試匯出3萬元至中信帳戶，但交易
      未完成，故該筆金額實際未匯入中信帳戶(參見新北市政
      府警察局中和分局刑案偵查卷宗第51至52頁、第65頁、第
      75頁、偵字33690號卷第39頁正反面)，上開補充理由書就
      此亦未提及，應予更正，詳如附表所載。
三、論罪科刑：
    ㈠依最高法院大法庭108年度台上大字第3101號刑事裁定理由
      三㈡⒊所載：「提供金融帳戶提款卡及密碼供他人使用，嗣
      後被害人雖匯入款項，然此時之金流仍屬透明易查，在形
      式上無從合法化其所得來源，未造成金流斷點，尚不能達
      到掩飾或隱匿特定犯罪所得之來源、去向及所在之作用，
      須待款項遭提領後，始產生掩飾、隱匿之結果。故而，行
      為人提供金融帳戶提款卡及密碼，若無參與後續之提款行
      為，即非洗錢防制法第2條第2款所指洗錢行為，無從成立
      （同法第14條第1項）一般洗錢罪之直接正犯。」之反面
      解釋，若行為人提供金融帳戶又參與後續之提款行為，即
      得成立一般洗錢罪之直接正犯。準此，本案被告先提供上
      開帳戶給上開詐欺集團、後以從上開帳戶領款或轉匯之方
      式，將如附表所示之被害人即上開告訴人因遭該集團詐騙
      所匯入之款項，轉交給該集團不詳成員之行為，乃屬利用
      現金或轉匯之轉手而難再追查犯罪所得去向之特性，製造
      斷點，並使該集團成員得以直接處分被告所交付之現金，
      以掩飾不法金流之移動，並達到隱匿該特定犯罪所得之去
      向、所在之結果，被告主觀上對於其行為將此等結果應可
      預見，猶仍執意為之，自屬洗錢防制法第2條第2款所指之
      「掩飾或隱匿特定犯罪所得之本質、來源、去向、所在、
      所有權、處分權或其他權益者。」情形，而構成同法第14
      條第1項之洗錢罪。
    ㈡核被告所為，係犯刑法第339條之4第1項第2款之三人以上
      共同詐欺取財罪及洗錢防制法第14條第1項之一般洗錢罪
      。
    ㈢共同正犯之成立，祇須具有犯意之聯絡，行為之分擔，既
      不問犯罪動機起於何人，亦不必每一階段犯行，均經參與
      ；共同實施犯罪行為之人，在合同意思範圍內，各自分擔
      犯罪行為之一部，相互利用他人之行為，以達其犯罪之目
      的者，即應對於全部所發生之結果，共同負責；共同正犯
      間，非僅就其自己實施之行為負其責任，並在犯意聯絡之
      範圍內，對於他共同正犯所實施之行為，亦應共同負責（
      最高法院108年度台上字第187號判決意旨參照）；又學理
      上有所謂相續共同正犯之情形，乃指後行為者，於先行為
      者之行為，接續或繼續進行中，以合同的意思，參與分擔
      實行，因其對於介入前先行為者之行為，具有就既成的條
      件加以利用，而繼續共同實行犯罪行為，自應負擔共同正
      犯之全部責任（最高法院108年台上字第1222號刑事判決
      意旨參照）。準此，本案被告與上開詐欺集團成員在合同
      意思範圍內，利用該集團先前對上開告訴人施用詐術及上
      開告訴人因此陷於錯誤而給付財物之狀態，分擔犯罪行為
      之部分，顯在相互利用，以達犯罪之目的，自各具犯意聯
      絡及行為分擔，均應論以共同正犯。
    ㈣被告就上開三人以上共同詐欺取財及洗錢之行為，均係在
      提供帳戶並擔任提款車手之同一犯罪計畫下所為，行為之
      因果歷程並未中斷，自皆屬以一行為觸犯數罪名之想像競
      合犯，應依刑法第55條規定，均從一重以三人以上共同詐
      欺取財罪論處。
    ㈤加重詐欺罪係侵害個人財產法益之犯罪，其罪數之計算，
      當於所侵害之法益是否同一之外，猶應以被害人（個人法
      益）是否同一，作為判斷準據之一項(最高法院108年台上
      字第2123號刑事判決意旨參照)。本案被害之告訴人共有
      三人，遭詐欺取財之歷程可明確區分，亦有不同之法益遭
      受侵害，足認被告就上開犯行，犯意各別、行為互殊，應
      分論併罰(共3罪)。
    ㈥犯罪之情狀顯可憫恕，認科以最低刑度仍嫌過重者，得酌
      量減輕其刑，刑法第59條定有明文。所謂「犯罪之情狀」
      顯可憫恕，與刑法第57條規定科刑時應審酌之一切情狀，
      並非有截然不同之範圍，於裁判上酌減其刑時，應就犯罪
      之一切情狀，予以全盤考量，審酌其犯罪有無可憫恕之事
      由（即有無特殊之原因及環境，在客觀上足以引起一般同
      情，以及宣告法定最低度刑，是否猶嫌過重等），以為判
      斷。又「想像競合所犯之數罪，除非輕罪中最輕本刑有較
      重於重罪之最輕本刑，而應適用刑法第55條但書規定重罪
      科刑之封鎖作用，須以輕罪之最輕本刑形成處斷刑之情形
      以外，則輕罪之減輕其刑事由若未形成處斷刑之外部性界
      限，自得將之移入刑法第57條或第59條之科刑審酌事項內
      ，列為是否酌量從輕量刑之考量因子」，最高法院110年
      度台上字第5909號判決意旨參照。準此：
　　　⒈被告雖有提供帳戶並領款或轉帳給上開詐欺集團之作為
        ，然行為期間顯屬短期(可說都是在同一日內所為)，主
        觀上亦僅係基於不確定故意，惡性較具有直接故意者為
        輕，其所為更與恃此長期營生、獲取暴利之惡類、首謀
        ，顯有不同，於犯後也在本院上開程序，經公訴檢察官
        、本院訊問後，坦認不諱，是若對其仍量處其所犯之三
        人以上共同詐欺取財罪之最輕本刑(1年有期徒刑)，即
        有情輕法重之感。
　　　⒉洗錢防制法第16條第2項規定：「犯（洗錢防制法）前2
        條之罪，在偵查或審判中自白者，減輕其刑」，是被告
        既已於本院上開審判程序就所犯一般洗錢罪自白，本應
        依此規定減輕其刑，但因上開想像競合之法律適用結果
        (即不論處一般洗錢罪)，其卻須承受實際上無法減輕其
        刑之結果，亦有不平之處。參酌上開見解，此亦可移入
        作為刑法第59條酌減其刑之理由。爰於考量上情後，對
        其上開犯行，均酌減其刑。
    ㈦移送併辦部分與上開有罪部分，具事實上一罪之關係，為
      起訴效力所及，本院自得併予審理。
　　㈧審酌被告為圖不法利益，竟基於上開不確定故意，提供帳
      戶並擔任車手，與上開詐欺集團分工合作，而為上開領款
      或轉帳以洗錢之行為，致上開告訴人因受該集團詐欺、陷
      於錯誤而受有財產上之損害，不但使該集團取得該等犯罪
      所得，同時造成掩飾、隱匿該等犯罪所得之去向、所在之
      效果，阻斷司法機關之繼續追緝，實屬不該。被告在表達
      有和解意願後，因不願承諾超過自身勉持經濟能力所及之
      負擔，僅能提出按月給付新臺幣(下同)1千元之和解條件
      ，對此條件，告訴人陳招聰於本院上開審判程序表明不接
      受，也不同意給緩刑，請法院依法判決之意見，告訴人洪
      羽臻係稱之後會到庭談，告訴人鄭淑濟則未連絡上(本院
      金訴字卷一第213頁)，嗣本院特別將本案情形致函上開告
      訴人並通知到庭，但屆期告訴人陳招聰、鄭淑濟均未到庭
      亦未向本院表示意見，告訴人洪羽臻則來函表示：此集團
      實施電話詐術使我心生畏懼，落入圈套，受騙金額達150
      萬元(於此必須敘明，與本案有關者限於附表，她所匯入
      非上開帳戶之數額，均與本案被告無關)，此人明知非法
      行為而故意犯之，實屬可惡，罪大惡極，提出的和解條件
      完全沒誠意，請從重量刑之意見(本院金訴字卷二第13頁)
      ，並表示她會請律師出庭，不過，實際上並無任何律師具
      狀表明受她委任、替她提出書狀或代理她出庭，她自己也
      未出庭。然被告犯後終能於本院上開程序坦承犯行，態度
      尚佳，且實際可說是於同一日基於上開不確定故意為之，
      參與程度、行為強度均不深。兼衡被告犯罪之動機、目的
      、手段、本案所生危害、暨其品行、智識程度、於本院所
      提出之生活狀況(其直系血親尊親屬領有失能診斷證明及
      出血腦中風等疾病之證明，頻繁進出醫院，有看護需求，
      其二姊則患有思覺失調症並領有重大傷病證明，其均有分
      擔照顧及經濟負擔之責，其本身收入不佳，參見本院金訴
      字卷一第43至181頁之各該證明資料)等一切情狀，分別量
      處如主文所示之宣告刑。此外，被告於本案所犯罪名均相
      同，手法亦相類，又係於短時間內所為，爰基於其責任非
      難重複程度、人格特質及矯治效益、定應執行刑之恤刑目
      的、罪刑相當與比例原則等情，定其應執行之刑如主文所
      示。
　　㈨被告固未曾因犯罪經法院判處罪刑，有臺灣高等法院被告
      前案紀錄表在卷可考，但考量上情，及其未與任何告訴人
      達成和解而稍作彌補等情，本院斟酌再三，認不適合給予
      緩刑宣告之寬典，以為鑑戒並警世，是其請求本院給予緩
      刑宣告，尚無從准許。
四、沒收部分：
    ㈠被告從中信帳戶提領共31萬元後，將30萬4千元交給上開詐
      欺集團成員，其取得6千元報酬；從中信帳戶提領共8萬5
      千9百元後，將8萬4千元交給該集團成員，其取得1千9百
      元報酬；從玉山帳戶提領共14萬9千元交給該集團成員並
      轉帳3萬元、5萬元、5萬元至該集團指示之其他帳戶，則
      未取得報酬，為其於本院所說明在卷，並有本院審金訴字
      卷第55頁正反面之手寫單據等可佐，可以認定其所取得合
      計7千9百元之報酬為其本案犯罪所得(起訴意旨已載明，
      因其帳戶遭凍結，超出7千9百元數額之報酬，其均未實際
      取得，自不能認超出部分亦為其犯罪所得，此觀刑法第38
      條之1規定意旨尤明)。其上開報酬既未據扣案，應依洗錢
      防制法第18條第1項前段、刑法第38條之1第1項前段、第3
      項規定，為沒收、追徵之諭知。
    ㈡被告雖有將上開帳戶提供給詐欺集團使用，但金融帳戶及
      存摺、金融卡，實僅為該帳戶內金額流動狀況之書面紀錄
      與供提領、轉帳等使用帳戶之憑證而已，單獨存在並不具
      刑法上之非難性，是縱就上開帳戶為沒收、追徵之諭知，
      就被告犯罪行為之不法、罪責及刑度之評價尚無直接影響
      ，亦無助於沒收制度所欲達成之目的，何況在上開告訴人
      報警後，上開帳戶已各為警察、金融機構所列管，爰不對
      上開帳戶為沒收之宣告。
據上論斷，應依刑事訴訟法第273條之1第1項、第299條第1項前
段、第310條之2、第454條，判決如主文。
本案經檢察官李允煉、許振榕提起公訴，檢察官陳貞卉移送併辦
，檢察官洪鈺勛到庭執行職務。
中　　華　　民　　國　　111 　年　　9 　　月　　6 　　日
            刑事第十庭    法　官　徐漢堂
以上正本證明與原本無異。
如不服本判決應於收受判決後20日內向本院提出上訴書狀，並應
敘述具體理由。其未敘述上訴理由者，應於上訴期間屆滿後20日
內向本院補提理由書(均須按他造當事人之人數附繕本)「切勿逕
送上級法院」。告訴人或被害人如對本判決不服者，應具備理由
請求檢察官上訴，其上訴期間之計算係以檢察官收受判決正本之
日期為準。 
　　　　　　　　　　　　　　書記官　侯儀偵　　　　　　　
中　　華　　民　　國　　111 　年　　9 　　月　　6 　　日
附錄本案論罪科刑法條全文
中華民國刑法第339條之4
犯第339條詐欺罪而有下列情形之一者，處1年以上7年以下有期
徒刑，得併科1百萬元以下罰金：
一、冒用政府機關或公務員名義犯之。
二、三人以上共同犯之。
三、以廣播電視、電子通訊、網際網路或其他媒體等傳播工具，
    對公眾散布而犯之。
前項之未遂犯罰之。
洗錢防制法第14條
有第二條各款所列洗錢行為者，處7年以下有期徒刑，併科新臺
幣5百萬元以下罰金。
前項之未遂犯罰之。
前二項情形，不得科以超過其特定犯罪所定最重本刑之刑。
　　　　　　　　　
附表：
編號 被害之告訴人 詐騙時間、方式 匯款時間(民國) 匯款金額(新臺幣) 匯入帳戶 1 陳招聰 110年7月8日9時33分，詐欺集團成員佯為姪子以LINE來電佯稱因車禍急需用錢，要求匯款，左列告訴人遂依指示匯款如右。 110/7/8 9：48 310,000 000-000000000000(中信帳戶) 2 洪羽臻 110年7月7日詐欺集團成員佯為花蓮國軍英雄館業者謊稱電腦顯示為團體客會連續入住，若需取消設定將請公司幫忙。嗣該集團另名成員冒充玉山銀行客服人員佯稱將協助沖帳取消設定而左列告訴人指示操作，其中數筆匯入被告帳戶情形如右。 110/7/8 13：02 30,000，但因交易未成功，終未匯入中信帳戶 000-000000000000(中信帳戶)  【匯入被告之中信帳戶者只有三筆】    110/7/8 13：19 30,000     110/7/8 13：22 30,000     110/7/8 13：32 26,000  3 鄭淑濟 110年7月7日、9日詐欺集團佯為友人誆稱需要借錢而指示左列告訴人操作匯款，其中一筆匯入被告帳戶情形如右。 110/7/8 14：56 300,000 000-0000000000000(玉山帳戶)